臺灣桃園地方法院民事判決　　　　　　　 96年度訴字第305號
原　　　告　甲○○
　　　　　　　　　　送達代收.
被　　　告　和潤企業股份有限公司
法定代理人　戊○○
訴訟代理人　丙○○
　　　　　　乙○○
上列當事人間請求債務人異議之訴等事件，於民國96年5月17日
言詞辯論終結，本院判決如下：
    主    文
確認被告所持有以原告名義與陳金富、王秀香於民國九十四年十
二月二十二日共同簽發如臺灣臺北地方法院九十五年度票字第八
一三四六號民事裁定所示如附表之本票壹張，對原告之本票債權
不存在。
本院九十五年度執字第四一八五四號清償票款強制執行事件之執
行名義即臺灣板橋地方法院板院輔九五執松字第四六二五八號債
權憑證（原執行名義：臺灣臺北地方法院九十五年度票字第八一
三四六號本票裁定及確定證明書）對原告不得強制執行。
訴訟費用由被告負擔。
    事實及理由
壹、程序方面：
一、按債務人異議之訴事件，係由債務人向執行法院對債權人提
    起異議之訴，此觀強制執行法第14條規定可明。查被告（債
    權人）前聲請本院依95年度執字第41854 號對原告（債務人
    ）之財產為強制執行，原告因而提起本件債務人異議之訴，
    及請求確認被告持為執行名義之台灣台北地方法院95年度票
    字第81346 號本票裁定所載之本票債權（即原告與訴外人陳
    金富、王秀香於民國94年12月22日共同簽發之本票內載憑票
    交付被告和潤企業股份有限公司之新臺幣柒拾貳萬元，及自
    民國九十五年二月二十六日起至清償日止，按年息百分之二
    十計算之利息）不存在等節，業經本院依職權調閱上開強制
    執行卷宗查核無誤，並有起訴狀在卷可參，是依前開說明，
    本院既為執行法院，對於本件訴訟自具有合法管轄權，合先
    敘明。
二、又按確認之訴非原告有即受確認判決之法律上利益者，不得
    提起。所謂即受確認判決之法律上利益，係指法律關係之存
    否不明確，原告主觀上認其在法律上之地位有不安之狀態存
    在，且此種不安之狀態，能以確認判決將之除去者而言（最
    高法院52年度台上字第1240號判例可資參照）。本件原告主
    張被告持有系爭由訴外人陳金富、王秀香與原告於94年12月
    22日所共同簽發，面額720,000 元之本票乙紙，並依此聲請
    本票准予強制執行，獲台灣台北地方法院核發95年度票字第
    81346 號裁定確定在案，惟前開本票並非原告所簽發，原告
    自無需負擔該筆債務，是系爭本票所載之本票債權是否存在
    乙節，即處於不明確之狀態，原告之法律上地位亦處於不安
    狀態，而此不安狀態能以確認判決將之排除，是依前開說明
    ，原告訴請確認系爭債權不存在，即具有確認之訴之法律上
    利益。
三、又按訴狀送達後，原告不得將原訴變更或追加他訴，但請求
    之基礎事實同一者、或不甚礙被告之防禦及訴訟之終結者不
    在此限，民事訴訟法第255 條第1 項第2 款、第7 款定有明
    文。本件原告起訴時其聲明原為：「(一)確認被告對原告於鈞
    院95年度票字第81346 號本票裁定所載之本票債權不存在。
    (二)鈞院95年度執字第41854 號強制執行程序應予撤銷。」，
    嗣於本院民國（下同）96年5 月17日言詞辯論時將上開聲明
    (一)變更為如主文所示，經核上開訴之聲明之變更，原告請求
    之基礎事實乃相同，亦不妨礙被告之防禦或訴訟之終結，是
    原告所為聲明之變更，合於前開規定，應予准許。
貳、實體部分：
一、原告起訴主張：
(一)、被告以其所執有臺灣板橋地方法院板院輔95執松字第4625
      8 號債權憑證（執行名義：臺灣臺北地方法院95年度票字
      第81 346號本票裁定）向鈞院聲請查封原告所有坐落於桃
      園縣楊梅鎮○○段1232地號、1233地號土地及桃園縣楊梅
      鎮○○段2185建號建物，並經鈞院以95年度執字第41854
      號清償票款強制執行事件受理在案，惟上開臺灣臺北地方
      法院95年度票字第81346 號本票裁定所記載之本票債權並
      不存在。
(二)、被告主張執有由訴外人陳金富、王秀香與原告於94年12月
      22日所共同簽發，票面金額720,000 元之本票乙紙（下稱
      系爭本票），並依此向臺灣臺北地方法院聲請本票准予強
      制執行，獲核發該院95年度票字第81346 號裁定在案，惟
      上開本票並非原告所簽發，原告自無需負擔該筆債務，是
      確認系爭本票債權是否存在，對於原告有確認利益，合先
      敘明。
(三)、按：
    1.民事訴訟法第277 條規定：「當事人主張有利於己之事實
      者，就其事實有舉證之責任。」。
    2.「請求履行債務之訴，除被告自認原告所主張債權發生原
      因之事實外，應先由原告就其主張此項事實，負舉證之責
      任，必須證明其為真實後，被告於其抗辯事實，始應負證
      明之責任，此為舉證責任分擔之原則。」（最高法43年台
      上字第377號判例意旨參照）。
    3.「消極確認之訴，應由被告負立證責任，如被告欲主張原
      告確為股東，應由被告自負立證責任，如被告不能立證或
      其提出之證據不足採用，則原告之訴即應認為有理由，無
      庸另行立證。」（最高法院19年上字第385 號判例意旨參
      照）。
(四)、原告與訴外人陳金富、王秀香素昧平生，亦從未與其共同
      簽發任何票據或文件予被告，是原告否認系爭票據上簽名
      之真正，依照上開法律及判例意旨，被告應舉證證明系爭
      本票確實係由原告所簽發，否則被告即應受不利益之判決
      。系爭票據被告主張得以強制執行原告財產之唯一依據，
      倘被告無法證明系爭債權債務關係存在，鈞院95年度執字
      第41854 號強制執行程序所憑據之債權基礎即告消滅，是
      鈞院95年度執字第41854 號強制執行程序在無執行名義之
      情形下，依法自不得對原告執行，原告自得強制執行法第
      14條第1 項規定提起本件異議之訴等語。並聲明：如主文
      所示。
二、被告則以：伊同意原告之請求，因為經比對身分證的照片，
    原告的身分證確係被偽造的，系爭本票上的簽名確是被偽造
    ，照片與原告本人不符，鈞院95年度執字第41854 號清償票
    款強制執行事件，伊會撤回。對原告主張系爭本票上之簽名
    不是原告親簽，且原告並不認識共同發票人陳金富及王秀香
    之事實，以及原告提出之鈞院95年度壢簡字第1402號、95年
    度訴字第1877號、台灣台北地方法院95年度訴字第10553 號
    等民事判決，均無意見等語。
三、本院得心證之理由：
(一)、按「當事人主張之事實，經他造於準備書狀內或言詞辯論
      時或在受命法官、受託法官前自認者，無庸舉證。」，民
      事訴訟法第279 條第1 項定有明文。查本件原告主張被告
      執有經臺灣臺北地方法院以95年度票字第81346 號裁定准
      予強制執行在案之由原告與訴外人陳金富、王秀香所共同
      簽發系爭本票，本票上原告之簽名係經偽造並非原告所簽
      發，且原告並不認識共同發票人陳金富及王秀香，原告自
      無需負擔該筆債務，是請求確認系爭本票債權對原告不存
      在之事實，並提出本票影本乙紙為證，復為被告當庭所自
      認，揆諸前揭規定，原告之前開主張，自堪信為真實。是
      原告主張確認被告對原告之系爭本票債權不存名義，請求
      判決如主文第1 項所示，於法有據，應准許之。
(二)、再按「執行名義成立後，如有消滅或妨礙債權人請求之事
      由發生，債務人得於強制執行程序終結前，向執行法院對
      債權人提起異議之訴。」，強制執行法第14條第1 項前段
      定有明文。故債務人異議之訴，乃係債務人主張執行名義
      所示之請求權，有消滅或妨礙債權人請求之實體上事由，
      向執行法院之民事庭提起訴訟，請求判決不許強制執行，
      以排除執行名義之執行力，並非以排除具體之執行行為為
      目的，因此受訴法院認為債務人異議之訴有理由時，自應
      宣告債權人據以聲請執行之執行名義不得為強制執行。至
      因該執行名義所已實施之強制執行程序之撤銷或停止，則
      為宣告不許執行之當然效果，無待當事人聲明請求判決，
      應由執行法院之民事執行處逕依職權為之，是受訴法院僅
      應為該執行名義不得為強制執行之諭知，即為已足。
(三)、經查：本件被告係依臺灣臺北地方法院95年度票字第8134
      6 號本票准予強制執行之民事裁定及確定證明書為執行名
      義，持經臺灣板橋地方法院於95年11月2 日所核發之債權
      憑證對原告聲請本院95年度執字第41854 清償票款強制執
      行事件之強制執行，惟被告對告原甲○○系爭本票債權業
      經本院確認不存在，已如前述，被告自不得再據前開本票
      准予強制行之裁定為執行名義聲請為強制執行，故原告主
      張本院95年度執字第41854 號強制執行事件對原告部分之
      執行名義，於執行名義成立後，有消滅被告對原告請求之
      事由發生，要屬可採。從而原告依強制執行法第14條第1
      項前段規定，請求判決如主文第2 項所示，為有理由，應
      予准許。至於原告聲明之用語雖未臻恰當，惟不影響本院
      前揭判斷，應逕行更正其聲明如主文第1 項、第2 項所示
      ，附此敘明。
四、本件事證已臻明確，兩造其餘攻擊防禦方法及提出之各項證
    據資料，經審酌後，因認與判決之結果無涉，且不影響判決
    之最後結果，爰不予以一一論列，附予敘明。
五、結論：原告之訴為有理由，依民事訴訟法第78條，判決如主
    文。
中　　華　　民　　國　　96　　年　　5 　　月　　31　　日
                  民事第一庭    法　官　汪智陽
以上正本證明與原本無異。
如對本判決上訴，須於判決送達後20日內向本院提出上訴狀。
                                書記官　葉菽芬
中　　華　　民　　國　　96　　年　　5 　　月　　31　　日
附表：
┌─────────────────────────────────────────────────┐
│本票附表：96年度訴字第305 號                                                                      │
├─┬─────────┬─────────┬───────────┬────────┬──────┤
│編│　發　　票　　人　│發      票      日│到   　  期  　　　日 │票  面  金  額  │備       註 │
│號│　　　　　　　　　│　　　　　　　　　│　　　　　　　　　　　│(新   臺   幣)  │　　　　　　│
├─┼─────────┼─────────┼───────────┼────────┼──────┤
│00│陳金富、甲○○、王│94年12月22日      │95年2月25日           │720,000         │            │
│1 │秀香              │                  │                      │                │            │
└─┴─────────┴─────────┴───────────┴────────┴──────┘
